【裁判字號】    97,上易,2223
【裁判日期】    971113
【裁判案由】    妨害自由等
【裁判全文】
臺灣高等法院刑事判決                97年度上易字第2223號
上  訴  人  臺灣板橋地方法院檢察署檢察官
被      告  丁○○
選任辯護人  蔡宏修律師
上列上訴人因被告重利等案件，不服臺灣板橋地方法院97年度易
字第1293號，中華民國97年6月26日第一審判決（起訴案號：臺
灣板橋地方法院檢察署96年度偵字第13644、22344號），提起上
訴，本院判決如下：
    主  文
上訴駁回。
    犯罪事實
一、丁○○為牟取利益，竟先後2 次基於乘他人急迫貸以金錢而
    取得與原本顯不相當重利之犯意，趁丙○○、乙○○急需用
    錢之際，乃於如附表編號1至6號所示之時間、地點，接續借
    款予丙○○如附表各該編號所示之金額，及於如附表編號7
    至8號所示之時間、地點，接續借款予乙○○如附表各該編
    號所示之金額，且均約定利息為月利30分，意即以每10日為
    1期，每借新臺幣（下同）10萬即需支付利息1萬元，且借款
    時需預扣第1期利息，丁○○並要求丙○○、乙○○簽發支
    票或本票作為債務之擔保，而向丙○○、乙○○收取如附表
    所示與原本顯不相當之重利。嗣因丙○○、乙○○經濟均發
    生困難，均無法如期還款，丁○○竟先後2次基於恐嚇之犯
    意，(一)於民國96年3月25日至同年月28日間某日，在臺北縣
    板橋市○○路275巷3號1樓即丙○○所經營的書店內，以加
    害自由之事向丙○○恫稱：「要是你不還錢，讓你生意不能
    做，板橋你也別想住。」等詞，使丙○○心生畏懼，致生危
    害於安全；(二)另於96年7月5日，在不詳地點，以行動電話門
    號0000000000號撥打電話及傳簡訊至臺北縣高雄市某處予乙○○之胞姐甲○○，以加害生命、身體之事向甲○○恫稱：
    「最好不要接，我會打到你接為止，當一個主管欠人錢是這
    種態度，我無論如何都一定會找上你讓一個會詐欺的人付出
    代價。」「你是要我給你公司跟家裡弄得『功夫』一點，是
    不是！」「幹你娘，你好好給我躲好，電臺的生意給我好好
    做，你的位置給我坐好，我一定會去找你。」等詞，使甲○○心生畏懼，致生危害於安全。經丙○○、甲○○而報警處
    理，始查知上情。
二、案經丙○○、甲○○分別訴由臺北縣政府警察局板橋分局、
    中和分局報請臺灣板橋地方法院檢察署檢察官偵查起訴。
    理  由
一、證據能力方面：
（一）按刑事訴訟法第159條第1項雖規定，被告以外之人於審判
      外之言詞或書面陳述，除法律有規定外，不得作為證據。
      惟同法第159條之5第1、2項已規定，經當事人於審判程序
      同意作為證據，法院審酌該言詞陳述或書面陳述作成時之
      情況，認為適當者，亦得為證據。當事人、代理人或辯護
      人於法院調查證據時，知有第159條第1項不得為證據之情
      形，而未於言詞辯論終結前聲明異議者，視為有前項之同
      意（指同條第1項之同意作為證據），此乃第159條第1項
      所容許，得作為證據之例外規定之一。經查，本件除證人
      丙○○之証述外，其餘供述證據及非供述證據，被告、辯
      護人及檢察官於言詞辯論終結前，均未就所調查之證據主
      張有刑事訴訟法第159條第1項不得為證據之情形，本院復
      審酌各該證據作成時並無違法及證明力明顯過低之瑕疵等
      情況，認為適當，是本案被告未爭執之供述證據及非供述
      證據，有證據能力。
（二）次按被告以外之人於偵查中向檢察官所為之陳述，除顯有
      不可信之情況者外，得為證據，刑事訴訟法第159條之1定
      有明文。經查，証人丙○○於偵查中向檢察官所為之陳述
      ，尚無顯有不可信之情況，並經具結，是証人丙○○於偵
      查中向檢察官所為之陳述，應認為有證據能力。
二、訊據被告丁○○坦承有撥打電話及傳簡訊與被害人江清芳，
    惟否認恐嚇被害人丙○○及重利犯行，辯稱被害人丙○○所
    述不實，乙○○部分有簽立借貸協議書，利息是每個月百分
    之一云云，惟查，證人即告訴人丙○○於偵查中證述其有向
    被告借款得如附表編號1至6號所示預扣利息後之款項，並需
    簽發支票供擔保，及受被告恐嚇等情在卷；又證人即被害人
    乙○○於警詢、偵查及原審審理時亦證述伊確有借得如附表
    編號7至8號所示預扣利息後之款項，並簽發本票供擔保等情
    無訛。又證人即告訴人甲○○於警詢及偵查中之證述其受被
    告恐嚇等情歷歷。另證人吳慧臻於警詢及偵查中證述：伊確
    有將帳戶及門號0000000000號行動電話借被告使用之事實屬
    實；及證人陳國忠於警詢及偵查中證述：伊有將門號000000
    0000號行動電話借被告使用之事實無誤。此外，並有由被告
    提出之之支票共4紙（發票人為廣林文具圖書有限公司、負
    責人丙○○，付款人為彰化商業銀行板橋分行，票號分別為
    UJ0000000、UJ0000000、UJ0000000、PA0000000號，票面金
    額分別為40萬元、30萬元、30萬元、30萬元）、「臺北縣政
    府警察局中和分局偵查隊偵辦犯嫌丁○○涉嫌恐嚇、重利案
    錄音譯文表」1份、發票人為乙○○，票號為652232號，票
    面金額為70萬元之本票影本1紙、簡訊翻拍照片12幀、行動
    電話0000000000、0000000000號通聯紀錄單各1份、被害人
    乙○○提出之中國信託商業銀行自動櫃員機轉帳存根7紙、
    國內銀行匯款單客戶收執聯共7紙、被告之板信商業銀行新
    莊分行帳號00000000000000號帳戶開戶資料及交易明細1份
    、陽信商業銀行新福分行96年8月6日陽信新福字第960050號
    函附吳慧臻存款帳戶開戶資料及交易往來明細表1份、原審
    簡易庭96年度票字第9122號民事裁定影本1份在卷可稽，及
    告訴人甲○○所呈之錄音光碟2張可資佐證。又被告收取之
    高利，已遠逾法定最高利率週年利率百分之二十以上，為與
    原本顯不相當之重利，且被害人丙○○及乙○○因一時急迫
    ，致不得已向被告借款而允以重利為酬等情，亦據渠等於警
    訊中陳述綦詳，另觀之被告等收取之利息甚重，足認均為趁
    借款人出於急迫，而為借貸。又告訴人丙○○、甲○○分別
    受被告之上開言語威嚇後，致心生畏怖，足生危害於其及家
    人之安全，亦經告訴人二人陳明在卷。被告否認犯行，應不
    可採。
三、被告雖辯稱乙○○部分有簽立借貸協議書，利息是每個月百
    分之一云云，固據其於偵查中借貸協議書一紙為憑，惟查，
    證人乙○○於原審審理時到庭證稱：第一次借款35萬，預扣
    3萬5千元，實際上拿31萬5千元，當初有說是10天利息，伊
    有支付利息，每10天交一次3萬5千元，第二次借款20萬，預
    扣2萬，實拿18萬，利息也10天交一次，第二次借錢也有交
    利息等語（見原審第31、32頁），是借貸協議書記載利息每
    個月百分之一，顯與事實不符，自難援引為有利於被告之認
    定。綜上所述，本案事證明確，被告犯行堪以認定，應依法
    論科。
四、核被告乘丙○○、乙○○急迫，分別貸以金錢，而取得與原
    本顯不相當之重利，所為均係犯刑法第344 條之罪。又被告
    以加害自由之事恐嚇被害人丙○○，其另以加害生命、身體
    之事恐嚇被害人甲○○，所為均係犯刑法第305 條之罪。被
    告就附表編號1至6號所示之借款予丙○○行為，及如附表編
    號7至8號所示之借款予乙○○行為，分別基於單一重利犯意
    ，於密接時間內，分別持續侵害同一法益，均為接續犯，應
    分別成立單純一罪。被告前後2次重利及2次恐嚇罪間，犯意
    各別，行為互殊，應予分論併罰。原審援引刑法第344條、
    第305條，中華民國96年罪犯減刑條例第2條第1項第3款、第
    7條、第10條第1項、第11條為依據，並審酌被告之品行、素
    行、犯罪之動機、目的、方法、結果、對被害人丙○○、乙○○、甲○○所生危害程度、兼酌被告之生活狀況、被害人
    丙○○及乙○○自承渠等尚積欠被告鉅額本金未清償、被告
    犯後坦承犯行之態度等一切情狀，並以被告2次重利犯行及
    第1次恐嚇犯行，犯罪之時間均在96年4月24日以前，且所犯
    之罪並無中華民國96年罪犯減刑條例第3條不得減刑所列情
    形，依該條例第2條第1項第3款之規定，各減其刑期2分之1
    ，分別量處重利罪，判處有期徒刑4月，如易科罰金，以新
    臺幣壹仟元折算壹日，減為有期徒刑2月，如易科罰金，以
    新臺幣壹仟元折算壹日。又犯刑法第344條之重利罪，處有
    期徒刑3月，如易科罰金，以新臺幣壹仟元折算壹日，減為
    有期徒刑1月15日，如易科罰金，以新臺幣壹仟元折算壹日
    。又犯刑法305條之恐嚇危害安全罪，處拘役40日，如易科
    罰金，以新臺幣壹仟元折算壹日，減為拘役20日，如易科罰
    金，以新臺幣壹仟元折算壹日。又犯刑法第305條之恐嚇危
    害安全罪，處拘役40日，如易科罰金，以新臺幣壹仟元折算
    壹日。有期徒刑部分應執行有期徒刑2月15日，如易科罰金
    ，以新臺幣壹仟元折算壹日；拘役部分應執行拘役50日，如
    易科罰金，以新臺幣壹仟元折算壹日。併就有期徒刑暨拘役
    部分各定其應執行之刑，及均諭知易科罰金之折算標準，以
    資懲戒。經核其認事用法並無不當，被告否認部分犯行，並
    不足採，已如前述。檢察官上訴意旨以被告犯後態度不佳，
    未與被害人和解，原審量刑過輕云云，惟被告未與被害人和
    解，業經原審考量，已如前述，又量刑事項為法院職權行使
    事項，苟無逾越法定刑度，並已參酌審酌被告之品行、素行
    、犯罪之動機、目的、方法、結果、危害程度、被告之生活
    狀況、被害人丙○○及乙○○自承渠等尚積欠被告鉅額本金
    未清償、被告犯後態度等一切情狀，尚難認有何不當，是以
    上訴人之上訴，為無理由，應予駁回。
據上論斷，應依刑事訴訟法第368條，判決如主文。
本案經檢察官林秀濤到庭執行職務。
中    華    民    國    97    年    11    月    13    日
                  刑事第六庭審判長法  官  林堭儀
                                  法  官  張明松
                                  法  官  吳淑惠
以上正本證明與原本無異。
不得上訴。
                                  書記官  陳雅加
中    華    民    國    97    年    11    月    13    日
附錄本案論罪科刑法條全文：
中華民國刑法第305條：
以加害生命、身體、自由、名譽、財產之事，恐嚇他人致生危害
於安全者，處二年以下有期徒刑、拘役或三百元以下罰金。
刑法第344 條：
乘他人急迫、輕率或無經驗，貸以金錢或其他物品，而取得與原
本顯不相當之重利者，處一年以下有期徒刑、拘役或科或併科一
千元以下罰金。
附表：
┌──┬──────┬───────┬───┬──────┬───────┬─────┐
│編號│ 時間       │     地點     │借款人│借款金額（新│計息方式      │備註      │
│    │            │              │      │臺幣）      │              │          │
├──┼──────┼───────┼───┼──────┼───────┼─────┤
│ 1. │95年12月25日│臺北縣板橋市中│丙○○│100萬元（預 │每10日支付利息│需簽發相當│
│    │            │正路某紅茶店  │      │扣第1期利息 │10萬元        │於借款金額│
│    │            │              │      │10萬元，即實│              │之支票供擔│
│    │            │              │      │際交付90萬元│              │保        │
│    │            │              │      │）          │              │          │
├──┼──────┼───────┼───┼──────┼───────┼─────┤
│ 2. │96年2月4日  │臺北縣板橋市民│丙○○│25萬元（預扣│每10日支付利息│需簽發相當│
│    │            │權路旁公園    │      │第1期利息2萬│2萬5千元      │於借款金額│
│    │            │              │      │5千元，即實 │              │之支票供擔│
│    │            │              │      │際交付22萬5 │              │保        │
│    │            │              │      │千元）      │              │          │
├──┼──────┼───────┼───┼──────┼───────┼─────┤
│ 3. │96年2月8日  │臺北縣板橋市民│丙○○│30萬元﹙預扣│每10日支付利息│需簽發相當│
│    │            │權路旁公園    │      │第1期利息3萬│3萬元         │於借款金額│
│    │            │              │      │元，即實際交│              │之支票供擔│
│    │            │              │      │付27萬元﹚  │              │保        │
├──┼──────┼───────┼───┼──────┼───────┼─────┤
│ 4. │96年2月26日 │臺北縣板橋市民│丙○○│15萬元﹙預扣│每10日支付利息│需簽發相當│
│    │            │權路旁公園    │      │第1期利息1萬│1萬5千元      │於借款金額│
│    │            │              │      │5千元，即實 │              │之支票供擔│
│    │            │              │      │際交付13萬5 │              │保        │
│    │            │              │      │千元﹚      │              │          │
├──┼──────┼───────┼───┼──────┼───────┼─────┤
│ 5. │96年3 月9 日│臺北縣板橋市民│丙○○│30萬元﹙預扣│每10日支付利息│需簽發相當│
│    │（起訴書誤載│權路旁公園    │      │第1期利息3萬│3萬元         │於借款金額│
│    │為96年2 月28│              │      │元，即實際交│              │之支票供擔│
│    │日）        │              │      │付27萬元﹚  │              │保        │
├──┼──────┼───────┼───┼──────┼───────┼─────┤
│ 6. │96年3月25日 │臺北縣板橋市民│丙○○│10萬元﹙預扣│每10日支付利息│需簽發相當│
│    │            │權路旁公園    │      │第1期利息1萬│1萬元         │於借款金額│
│    │            │              │      │元，即實際交│              │之支票供擔│
│    │            │              │      │付9萬元﹚   │              │保        │
├──┼──────┼───────┼───┼──────┼───────┼─────┤
│ 7. │96年1 月底某│臺北縣中和市中│乙○○│35萬元﹙預扣│每10日支付利息│需簽發相當│
│    │日（起訴書誤│山路2 段148 號│      │第1 期利息3 │3 萬5 千元    │於借款金額│
│    │載為95年1 月│10樓          │      │萬5 千元，即│              │2倍之本票 │
│    │26日）      │              │      │實際交付31萬│              │供擔保    │
│    │            │              │      │5 千元﹚    │              │          │
├──┼──────┼───────┼───┼──────┼───────┼─────┤
│ 8. │96年2 月底某│臺北縣新莊市幸│乙○○│20萬元﹙預扣│每10日支付利息│需簽發相當│
│    │日（起訴書略│福路某處（起訴│      │第1期利息2萬│2 萬元        │於借款金額│
│    │載為同年1 月│書誤載為臺北縣│      │元，即實際交│              │2倍之本票 │
│    │至同年4 月6 │中和市○○路2 │      │付18萬元﹚  │              │供擔保    │
│    │日間某日）  │段）          │      │            │              │          │
└──┴──────┴───────┴───┴──────┴───────┴─────┘


司法院資訊處製作；財團法人民間司法改革基金會備份。
